臺灣桃園地方法院民事判決　　　　　　　95年度訴字第1744號
原　　　告　甲○○
　　　　　　　　　　　樓
訴訟代理人　黃暖琇律師
被　　　告　乙○○
訴訟代理人　張清浩律師
上列當事人間損害賠償事件，經本院於民國96年3 月22日言詞辯
論終結，判決如下：
    主  文
原告之訴及假執行之聲請均駁回。
訴訟費用由原告負擔。
    事  實
甲、原告方面：
壹、聲明：
一、被告應給付原告新台幣（下同）100 萬元，及自起訴狀繕本
    送達翌日起至清償日止，按年利率百分之5 計算之利息。
二、願供擔保，請准宣告假執行。
貳、陳述：
一、緣原告與前妻丙○○原係任職優美公司之同事，經相戀4 年
    ，互許終身而於93年7 月22日結婚，婚後兩人同甘共苦，互
    相扶攜，生活甜蜜，每日伴同出門上班、下班返家。惟原告
    於95年7 月間自行創業而離開優美公司後，於同年9 月間即
    發覺丙○○神情、言談異於往常，常提及同任職於優美公司
    之被告姓名，對原告之態度亦趨向漠不關心，經原告透過電
    腦MSN 網路聊天管道察知丙○○返家後均與被告交談聯絡，
    並向原告謊稱係與女同事聊天，經原告再三詢問，始悉伊與
    被告有婚外情而追問被告，被告竟稱係因其2 人話談得來，
    有時會約去吃飯，其曾在某次約會時情不自禁親吻丙○○，
    且其不會就此放手罷休。原告本有心成全被告與丙○○，惟
    被告為上開表示後，嗣又改稱「知道錯了，希望丙○○能重
    回原告懷抱」而欲將丙○○拋回原告，令丙○○感到難堪，
    表示「兩個都不要了」，致原告與丙○○婚姻關係破裂，無
    法挽回而於95年9 月27日協議離婚。
二、按「因故意或過失，不法侵害他人之權利者，負損害賠償責
    任。故意以背於善良風俗之方法，加損害於他人者亦同。」
    ；「不法侵害他人之身體、健康、名譽、自由、信用、隱私
    、貞操，或不法侵害其他人格法益而情節重大者，被害人雖
    非財產上之損害，亦得請求賠償相當之金額。」；「前2 項
    規定，於不法侵害他人基於父、母、子、女或配偶關係之身
    分法益而情節重大者，準用之。」民法第184 條第1 項、第
    195 條第1 項前段、第3 項分別有明文。本件原告與丙○○
    交往4 年後，結為連理，彼此有深厚感情基礎，婚後一起上
    下班，一起吃飯，非常幸福，堪稱神仙眷侶，人人稱羨，惟
    原告自優美公司離職自行創業後，被告竟利用與丙○○工作
    相處之機會，乘虛而入，致原告與丙○○婚姻關係破裂，丙
    ○○認伊與原告之關係已生疙瘩，不願原告原諒伊所為，終
    與原告離異。被告既明知丙○○為有夫之婦，竟不遵循禮教
    ，克制一己情感而與丙○○私下約會交往，甚至主動親吻丙
    ○○，所為顯已逾越普通友誼範圍，曖昧莫名，致原告多年
    感情付之一炬，無心工作，體重驟降，終日恍恍不安，其所
    為顯已廣泛悖反規律社會生活之根本原理的公序良俗，係以
    背於善良風俗之方法破壞原告與丙○○之婚姻關係，侵害原
    告基於與丙○○原配偶關係而得享有互信互愛忠貞之身分法
    益，且情節重大，應賠償原告身分法益受侵害之精神上損害
    。
三、被告雖僅自認其曾與丙○○共同單獨用餐2 、3 次，並於95
    年8 月間某日晚上共同用餐後，至桃園縣桃園市郊之虎頭山
    後山公園出遊，且在該次出遊時親吻丙○○臉頰，而否認其
    曾與丙○○互相親吻，亦否認曾擁抱過丙○○及與丙○○在
    半夜通電話，並辯稱上開親吻符合國際禮儀云云。惟所謂國
    際禮儀之親吻，係指身處國際公開場合，基於禮貌表現之親
    吻行為，而本件被告前開親吻丙○○之舉，既非處於國際公
    開場合，亦非基於國際禮儀，而係在其與丙○○私下單獨約
    會時所為，自與所謂國際禮儀有間，且我國一般民情風俗亦
    未開放至得容忍自己配偶與他人在非國際公開場合單獨約會
    、擁抱、親吻之程度，是原告雖因丙○○拒絕出庭而捨棄聲
    請傳訊伊到庭作證，亦無法提出被告與丙○○之電話通聯紀
    錄或其他證據證明上開主張，惟被告以所謂國際禮儀為由，
    辯稱其未侵害原告之配偶身分法益，且非情節重大，仍無可
    採。
四、綜上，原告爰提起本件訴訟，依民法第184 條第1 項、第19
    5 條第1 項前段、第3 項侵權行為損害賠償請求權之法律關
    係，請求被告賠償原告所受損害，應給付原告100 萬元及自
    起訴狀繕本送達翌日起至清償日止，按年利率百分之5 計算
    之利息。
參、證據：提出原告與丙○○戶籍謄本、電話錄音譯文、畢業證
    明書、銀行存摺交易明細資料各1 件、土地及建物所有權狀
    各2 件為證。
乙、被告方面：
壹、聲明：
    如主文第1 項所示，如受不利判決，並願供擔保請准宣告免
    為假執行。
貳、陳述：
    兩造及原告之前妻丙○○原均為優美公司之同事，原告係於
    93年7 月22日與丙○○結婚，嗣於95年7 月間離職自行創業
    ，於同年9 月27日與丙○○協議離婚，而被告曾與丙○○共
    同單獨用餐2 、3 次，其中1 次係於95年8 月間某日，被告
    並於該次用餐完畢後，與丙○○共同至桃園縣桃園市郊之虎
    頭山後山公園出遊，並於該處親吻丙○○臉頰。惟依現在社
    會通常觀念，被告親吻丙○○臉頰之舉應符合國際禮儀，且
    被告僅係短暫輕吻丙○○臉頰，自難認為係侵害原告與丙○
    ○原配偶關係之身分法益，且非情節重大，亦非造成原告與
    丙○○婚姻關係破裂之原因；嗣原告雖與丙○○協議離婚，
    惟此係因其等無意維持婚姻關係，與被告上開行為並無相當
    因果關係。原告以道德規範或應屬規律社會生活最高道德標
    準之禮教為據，將其與丙○○婚姻關係破裂之原因歸咎被告
    ，認被告前揭行為廣泛悖反規律社會生活之根本原理的公序
    良俗，破壞其與丙○○之婚姻關係，侵害其與丙○○原配偶
    關係之身分法益，且情節重大，而請求被告賠償其所受精神
    上損害，自與規律社會生活之根本原理的公序良俗有間，並
    無依據。另原告指稱被告曾與丙○○互相親吻，曾擁抱丙○
    ○，並在半夜以MSN 或電話與丙○○通話，均非實情，被告
    均否認其情，原告既未舉證以實其說，所指自無可採。
丙、本院依職權調閱兩造之財產所得資料。
    理  由
壹、程序部分：
    按訴狀送達後，原告不得將原訴變更或追加他訴，但擴張或
    減縮應受判決事項之聲明者，不在此限，民事訴訟法第255
    條第1 項第3 款定有明文。本件原告起訴，原聲明請求被告
    給付300 萬元及自起訴狀繕本送達被告翌日起至清償日止，
    按年利率百分之5 計算之利息，嗣於96年1 月17日準備程序
    期日當庭減縮請求金額為100 萬元，核屬減縮其應受判決事
    項之聲明，揆諸前開規定，自應准許。
貳、實體部分：
一、原告主張被告明知第三人丙○○係原告之前妻，卻以前揭背
    於善良風俗之方法，不法侵害原告基於與丙○○原配偶關係
    之身分法益，且情節重大，致其精神受損害，爰提起本件訴
    訟，依民法第184 條第1 項、第195 條第1 項前段、第3 項
    侵權行為損害賠償請求權之法律關係，請求被告賠償100 萬
    元及遲延利息，而請求判決如前揭聲明所示等語。
二、被告則以其所為前揭行為未背於善良風俗，並未不法侵害原
    告之身分法益，且非情節重大，原告提起本件訴訟，依民法
    第184 條第1 項、第195 條第1 項前段、第3 項侵權行為損
    害賠償請求權之法律關係，請求被告賠償損害，並無依據等
    語，資為抗辯，並為如前揭聲明所示。
三、原告主張其與前妻丙○○及被告原係任職優美公司之同事，
    其與丙○○於93年7 月22日結婚，於95年9 月27日協議離婚
    ，而被告於原告與丙○○婚姻關係存續期間，曾與丙○○約
    會，共同單獨用餐2 、3 次，其中1 次於95年8 月間某日晚
    上用餐後，更共同至桃園縣桃園市郊之虎頭山後山公園出遊
    ，被告並於該處公園主動親吻丙○○臉頰等情，業據其提出
    戶籍謄本、兩造手機對話錄音譯文各1 件為證，並為被告所
    不爭執，堪信屬實。惟原告主張被告曾與丙○○互相親吻，
    曾擁抱丙○○，並自95年6 月間起至同年8 月間止，在晚上
    11點以後，以手機、MSN 與丙○○頻繁通聯，而認被告所為
    係以背於善良風俗之方法，加損害於其與丙○○原配偶關係
    之身分法益，且情節重大，則為被告所否認，被告並以前詞
    置辯。是本件應審究之爭點為：（一）被告是否曾與丙○○
    互相親吻或擁抱丙○○，並自95年6 月間起至同年8 月間止
    ，在晚上11點以後，以手機、MSN 與丙○○頻繁通聯？（二
    ）被告在原告與丙○○婚姻關係存續期間，與丙○○約會、
    共同單獨用餐及出遊，並親吻丙○○臉頰之行為，是否故意
    以背於善良風俗之方法，加損害於原告與丙○○原配偶關係
    之身分法益，且情節重大？爰分別判斷如下。
四、按「因故意或過失，不法侵害他人之權利者，負損害賠償責
    任。故意以背於善良風俗之方法，加損害於他人者亦同。」
    民法第184 條第1 項固定有明文。惟按「當事人主張有利於
    己之事實者，就其事實有舉證之責任。」民事訴訟法第277
    條前段亦有明文。且按「以侵權行為為原因，請求回復原狀
    或賠償損害者，應就其權利被侵害之事實負立證之責。」（
    最高法院19年上字第38號判例）；「民事訴訟如係由原告主
    張權利者，應先由原告負舉證之責，若原告先不能舉證，以
    證實自己主張之事實為真實，則被告就其抗辯事實即令不能
    舉證，或其所舉證據尚有疵累，亦應駁回原告之請求。」（
    最高法院17年上字第917 號判例參照）。經查，原告主張被
    告曾與丙○○互相親吻或擁抱丙○○，並自95年6 月間起至
    同年8 月間止，在晚上11點以後，以手機、MSN 與丙○○頻
    繁通聯，而主張被告係以背於善良風俗之方法加損害於其與
    丙○○原配偶關係之身分法益，應對其負損害賠償責任，惟
    為被告所否認，已如前述。而原告所指被告前揭行為，係原
    告主張上開侵權行為損害賠償請求權之構成要件，參照上開
    法文規定及判例所示意旨，自應由原告就該項有利於己之事
    實負舉證責任。惟原告就此部分主張均未舉證以實其說，業
    經其於本件96年1 月17日、同年2 月14日準備程序期日、同
    年3 月22日言詞辯論期日分別自承在卷（參本院卷第83至91
    頁、第98頁、第104 頁），是參照上開說明，原告此部分主
    張自無可採。
五、次按民法第184 條第1 項前段規定之侵權行為，係以權利之
    侵害為侵權行為構成要件之一，至於同條項後段規定故意以
    背於善良風俗之方法加損害於他人之侵權行為，則係指違法
    以及不當加損害於他人之行為而言（最高法院55年台上字第
    2053號判例參照）。而所謂違法及不當，雖不限於侵害法律
    所明定之權利，但仍以違反保護個人法益之法規，或廣泛悖
    反規律社會生活之根本原理的公序良俗者，始屬之（最高法
    院95年度台上字第234 號判決要旨參照）。經查：
（一）被告於原告與丙○○前揭婚姻關係存續期間，明知丙○○
      係有夫之婦，卻與丙○○約會而曾共同單獨用餐2 、3 次
      ，其中1 次於95年8 月間某日晚上用餐後，更與丙○○共
      至桃園縣桃園市郊之虎頭山後山公園出遊，被告並於該處
      公園主動親吻丙○○臉頰1 次等情，固為被告所不爭執，
      已如前述。惟有夫之婦與他人共同單獨用餐，或明知他人
      為有夫之婦而約其共同單獨用餐，並於餐畢後同至近郊公
      園出遊，與傳統道德觀念或未盡相符而非所宜，惟參酌上
      引判決例所示意旨，依現今社會一般觀念及夫妻結婚後仍
      應各自保有一定生活空間與自由之觀點，應認為被告此部
      分行為並未違反保護個人法益之法規，亦未廣泛悖反規律
      社會生活之根本原理的公序良俗，不致於對原告與丙○○
      之原配偶關係身分法益構成侵害。
（二）至於被告於前揭出遊時主動親吻丙○○臉頰之舉，既非在
      國際公開場合，亦非基於國際禮儀所為，參以被告自承在
      其親吻丙○○之前，其不知丙○○是否知悉被告準備要親
      吻伊臉頰，並在其親吻後即將其推開，且質問何以要親伊
      臉頰，經其當場道歉等情（參本院卷第86頁、第97頁筆錄
      ），足認被告親吻丙○○臉頰之舉，顯與所謂國際禮儀不
      符，並與道德觀念有違。惟被告非與丙○○互相親吻，而
      僅係親吻丙○○臉頰1 次，其親吻地點並係在前開公園內
      ，係屬公開或公眾得出入之場所，且丙○○於被告親吻伊
      臉頰後，即將被告推開並為上開質問，被告亦當場致歉，
      已如前述。參以原告表示其原擬原諒丙○○前揭行為，惟
      因丙○○認伊與原告關係已生疙瘩而不願與原告繼續維持
      婚姻關係，因而協議離婚等情。經參酌現今社會一般通念
      及前揭判決例所示意旨，應認為被告此部分行為尚未廣泛
      悖反規律社會生活之根本原理的公序良俗，尚難認為係以
      背於善良風俗之方法加損害於原告與丙○○原配偶關係之
      身分法益，且其對於原告前揭身分法益所造成之侵害，情
      節亦非重大，與民法第184 條第1 項後段、第195 條第1
      項前段、第3 項規定得請求非財產上損害賠償之要件尚有
      未合，自不得請求被告賠償損害。
六、綜上所述，原告主張被告前揭行為係故意以背於善良風俗之
    方法，加損害於其與丙○○原配偶關係之身分法益，且情節
    重大，尚無可採；被告抗辯其未以背於善良風俗之方法，加
    損害於原告前揭身分法益，且非重大，核屬可採。從而，原
    告提起本件訴訟，依民法第184 條第1 項、第195 條第1 項
    前段、第3 項侵權行為損害賠償請求權之法律關係，請求被
    告賠償其所受損害，應給付原告100 萬元及自起訴狀繕本送
    達被告翌日起至清償日止，按年利率百分之5 計算之利息，
    為無理由，應駁回其起訴。原告之訴既經駁回，其假執行之
    聲請自無依據，爰併予駁回。
七、本件事證已臻明確，兩造其餘主張陳述及舉證，經核與判決
    之基礎及結果均無影響，無庸一一論列，附此敘明。
八、結論：本件原告之訴為無理由，依民事訴訟法第78條，判決
    如主文。
中　　華　　民　　國　　96　　年　　4 　　月　　12　　日
                  民事第一庭  審判長法　官  郭琇玲
                                    法  官  汪智陽
                                    法  官  陳勇松
以上正本係照原本作成。
如對本判決上訴，須於判決送達後20日內向本院提出上訴狀。
中　　華　　民　　國　　96　　年　　4 　　月　　12　　日
                                    書記官　陳夏施
